臺灣新竹地方法院刑事判決
110年度簡上字第102號
上  訴  人  
即  被  告  盧志雄



上列上訴人即被告因傷害案件，不服本院新竹簡易庭於中華民國
110年9月1日所為之110年度竹東簡字第82號第一審簡易判決（聲
請簡易判決處刑案號：110年度偵字第61號），提起上訴，本院
管轄第二審之合議庭判決如下：
    主  文
上訴駁回。
    事  實
一、盧志雄於民國109年6月10日21時許，至址設新竹縣○○鎮○○路
    000巷00號1樓之環球市社區，參與該社區管理委員會之例會
    會議時，因不滿時任該社區管理委員會主任委員吳俊民對其
    提案事項之說明，又見吳俊民於其交付各該提案單後，竟拒
    絕讓其攜回查看，更欲直接伸手取回該等提案單（吳俊民所
    涉強制犯嫌部分，另經臺灣新竹地方檢察署檢察官以110年
    度偵字第61號為不起訴處分在案），竟基於傷害他人身體之
    犯意，以徒手推開吳俊民後，伸手卡住吳俊民之脖子，並將
    其壓制在會議桌上，致吳俊民受有頸部挫傷及擦傷等傷害。
二、案經吳俊民訴由新竹縣政府警察局竹東分局報告臺灣新北地
    方檢察署檢察官呈請臺灣高等檢察署檢察長令轉臺灣新竹地
    方檢察署檢察官偵查後聲請簡易判決處刑。
    理  由
壹、程序部分
一、關於告訴人吳俊民之新竹馬偕紀念醫院109年6月10日普通診
    斷證明書暨急診病歷（含傷勢照片）部分
　㈠按刑事訴訟法第159條之4第2款規定，除顯有不可信之情況外
    ，從事業務之人於業務上或通常業務過程所須製作之紀錄文
    書、證明文書，得為證據。又醫師法第17條規定，醫師如無
    法令規定之理由，不得拒絕診斷書之交付。醫師係從事醫療
    業務之人，病患如為查明病因並以接受治療為目的，而到醫
    療院所就醫診治，醫師於例行性之診療過程中，對該病患所
    為醫療行為，於業務上出具之診斷書，屬於醫療業務上或通
    常醫療業務過程所製作之證明文書，該當於上開條款所指之
    證明文書（最高法院102年度台上字第783號判決要旨參照）
    。
　㈡查被告盧志雄對告訴人吳俊民之新竹馬偕紀念醫院（下稱新
    竹馬偕醫院）109年6月10日普通診斷證明書或該院111年1月
    17日馬院竹急醫乙字第1110000369號函暨函附告訴人109年6
    月10日急診病歷（含傷勢照片2張）等證據之證據能力，先
    後於準備程序中或終結後，各以言詞或書狀表示有意見，就
    前者部分辯稱：該診斷證明書是不是偽造、變造我不知道，
    但它證明事項我覺得有問題等語（見簡上卷第116頁），並
    就後者部分，以111年5月3日之聲請狀羅列16點缺失（見簡
    上卷第183頁至第187頁），然依上開說明，卷附上開診斷證
    明書、急診病歷及傷勢照片，均屬於醫療業務上或通常醫療
    業務過程所製作之紀錄文書或證明文書，倘無證據足認有何
    顯有不可信之情況，依刑事訴訟法第159條之4第2款規定，
    自有證據能力。
　㈢而被告就診斷證明書部分，並未就該診斷證明書之形式或製
    作過程，或者該診斷證明書係經他人冒用新竹馬偕醫院、曾
    靜雪醫師名義製作等情，具體說明有何顯不足信之處，更未
    舉出足茲採信之相關證據，或指明證明之方法，當難以被告
    上開空言泛稱：我覺得有問題等語，即遽認該證據方法無證
    據能力，則揆諸前項說明，該證據自有證據能力，至該證據
    對於待證事實證明之程度，屬證明力之問題，將由本院依相
    關資料判斷如後。
　㈣另被告就新竹馬偕醫院109年6月10日急診病歷（含傷勢照片
    ）部分，固以書狀臚列16項之缺失，然查：
　⒈其中關於「3、照片上衣服的顏色及新舊程度，與案發現場所
    穿的不同」、「6、病歷相片上所呈現的傷痕，與本人曾經
    提供的那張相片不相符合，所呈現皮膚的年齡，也並不相符
    合」、「8、101頁上方檢傷護士徐禎遙欄位的最後1行，"皮
    膚徵象：紅"並未特別註明有破皮、瘀血或腫脹，表示沒有
    擦傷，亦未達到挫傷的程度，此與診斷證明書上的擦傷和挫
    傷的診斷並不相符。」、「11、在生命徵象這一行的最後：
    "BP182/86mmHg"，表示才42歲的他，就已經罹患嚴重的高血
    壓…」、「12、在第二欄位"出院衛教"的部分，跟診的護士
    怎麼會在請示曾靜雪醫師後，會建議他到常常需要耗時等候
    的熱門骨科及胸腔內科門診…」、「14、在本人進行短暫壓
    制的過程中，因為容易造成或留下傷痕，只限於或集中在指
    尖部分，那第103頁呈現了3-4個傷痕，有箭頭標示最明顯或
    傷的最重的那個，要如何想像及解釋，它是被我右手的哪隻
    手指的指尖所造成，形成那樣不合邏輯的排列」、「16、在
    107頁倒數第二行出現"建議多冰敷，抬高傷肢"的詞句，令
    人混淆不懂的是，沒有腫脹為何需要冰敷？以及要如何操作
    ，才能夠使頸部擺出抬高的姿勢」，並非就該等病歷形式或
    製作過程指明有何瑕疵，說明有何顯不可信之情，而均係在
    實體上，亦即憑被告己意自行勾稽卷附其他證據資料，論斷
    該等病歷所記載之傷勢或照片本身等不足以證明告訴人受有
    診斷證明書之傷勢，或被告並無被訴之傷害犯行，是被告此
    部分所舉缺失，核與該證據方法有無證據能力無涉，自應由
    本院於實體上審認有無理由說明如後。
　⒉再者，被告雖又指出「1、每頁都沒有病歷號碼」、「2、缺
    少第104及106頁，懷疑相片是張冠李戴，可能因拍攝到病人
    部分臉部特徵而故意刪除」、「5、相片上的量尺，在吳俊
    明名字的下方為何要用白色膠條遮蔽呢？」、「9、同一頁
    右上角第一行的"婚姻：及電話："部分是空白的」、「15、
    在107及108這兩個字的上方，另有1/2及2/2的頁碼，這豈不
    是凸顯，採用電腦化作業後的文書自動編碼，變的很混亂」
    等缺失，然上開「病歷號碼」、「相片上的量尺、吳俊明名
    字下方之病歷號碼、歲數」、「婚姻及電話」等資訊，均係
    本院在准予被告閱覽抄錄告訴人病歷、照片時，為保護告訴
    人之個人身分資料，而就與本案攻擊防禦方法無關之告訴人
    個人資訊予以隱匿，是該病歷實際上並無上開形式上之缺失
    ；另上開「第104頁、第106頁、第107頁、第108頁」為本院
    簡上卷之編頁，而新竹馬偕醫院提供告訴人傷勢照片均係單
    面列印，各照片背面均係空白無記載，又前揭「1/2」、「2
    /2」則為該電子病歷之原先編頁，此同有前揭急診病歷（含
    傷勢照片）1份附卷憑參，是本院於彩色輸出該2頁傷勢照片
    內容供被告閱覽時，並未另行列印未有內容之該照片背面（
    即簡上卷第104頁、第106頁）交付予被告，絕非該病歷刻意
    缺漏第104頁、第106頁，該等「第104頁、第106頁、第107
    頁、第108頁」編頁與電子病歷上顯示之不同，亦非病歷本
    身編頁混亂，故被告此部分所指各項缺失，均顯係有所誤會
    ，且本院於審理程序中業已提示未遮掩之該份病歷（含傷勢
    照片）供被告閱覽答辯，則上開遮掩告訴人個人資訊或未提
    供空白頁，當已無礙於被告防禦權之行使，附此敘明。
　⒊另被告固指出「4、第102、107、108這三頁、及相片上量尺
    上"吳俊民"字體，與101頁及診斷證明書上的不同；此外，
    第102頁右上角的吳俊民及男這4個字是歪斜的，應該是特別
    貼上去的」、「10、為何僅101頁，在右上角出現條碼呢？
    」、「13、第102頁下方的簡圖部分，及第108頁倒數第二行
    "病歷圖像繪製"的部分，都是完全空白，這樣豈不表示與相
    片不相吻合了嗎」等事項，然上開「吳俊民」字體是否不同
    、歪斜，或該病歷之各頁是否均有無條碼，或僅係新竹馬偕
    醫院製作病歷時之格式而已，當難認係瑕疵，況此部分縱屬
    瑕疵，亦顯難以「採用不同字體輸出病患姓名」、「黏貼病
    患姓名之標籤歪斜」認定該病歷資料顯不可信；至斯時開單
    診斷之曾靜雪醫師，雖未繪製其人就診時傷勢所在位置之簡
    圖或病歷圖像，惟在該傷勢面積不大、尚屬輕微，且同時另
    有拍攝傷勢照片之狀況下，亦即該病歷附有更直接顯示傷勢
    所在位置、面積之證據狀況下，此或屬各家醫療院所登載方
    式有別，實與常情尚無違背，是同難以此否認該病歷、傷勢
    照片之證據能力。
  ⒋至被告末提及該病歷有「7、相片上呈現的時間，比吳俊民離
    開急診室晚了51分鐘」之部分，經本院函詢新竹馬偕醫院說
    明，其覆以：病患於109年6月10日22時9分至本院急診就醫
    ，主訴跟鄰居發生爭執，被鄰居用雙手掐脖子、壓桌面，現
    頸部瘀痕、頸部會痛，現要驗傷。經理學檢查及手機拍照存
    證後，給予冰敷護理後，於109年6月10日23時00分離開急診
    ，109年6月10日23時51分17秒是專科護理師將手機照片整理
    上傳時間等語，此有新竹馬偕醫院111年4月20日馬院竹急醫
    乙字第1110004854號函1份（見簡上卷第165頁至第166頁）
    附卷可考，已明確解釋此間矛盾係因作業時間落差所致，同
    核與常情不悖，自難以此遽認上開病歷、傷勢照片顯不可信
    。末被告於本院審理程序中，雖又再以上開傷勢照片另有記
    載文字顯係經電腦後製照片云云（見簡上卷第218頁），而
    要求新竹馬偕醫院提出該照片之手機原始檔以確認是否造假
    ，然上開後製內容僅係標明傷勢位置、面積大小或加註病患
    之主訴內容，此有上開病歷所附之傷勢照片存卷憑參，被告
    實未針對該照片顯示之傷勢本身有何不自然之處，諸如傷勢
    之顏色、邊緣、光影有何異樣，恐係修圖所生等節加以說明
    ，卻一再挑剔該傷勢照片之顯示時間，並針對此一已臻明確
    之事項，亦即該等傷勢照片係就診時所拍攝乙節，再行要求
    調查證據，不僅上開爭執證據能力之辯詞部分難以採信，其
    斯項證據調查之聲請同無必要，應予駁回。
　⒌從而，被告上開所指之各項缺失，有部分應屬其之誤會，另
    有部分係爭執斯項證據實體上之證明力，而其餘被告所稱形
    式或製作過程之瑕疵，例如未繪製其人就診時傷勢所在位置
    之簡圖或病歷圖像，病患姓名字體不一致、病患名稱標籤歪
    斜，或傷勢照片上所顯示之時間係上傳病歷系統之時間等等
    ，均難使本院認該病歷資料、傷勢照片有顯不可信之情形，
    則揆諸前揭說明，此部分當有證據能力，至被告又另請求本
    院強制告訴人授權被告親至新竹馬偕醫院調閱告訴人之病歷
    （見簡上卷第183頁、第220頁），惟姑不論本院似無此權限
    強制他人授權辦理上開事項，且上開病歷既經本院調閱後附
    卷、並提供被告閱覽，此與被告親自現場查閱應無不同，是
    此部分證據調查之聲請顯屬重複，並無必要至明。
　㈤此外，被告另於本院準備程序中亦曾經表示請求調閱告訴人1
    09年6月10日22時至23時之通聯紀錄，其主張之待證事實為
    告訴人當時可能打電話託人關說急診室醫師云云（見簡上卷
    第118頁），似欲以此證明上開診斷證明書等恐有不實，然
    姑不論通聯記錄僅能顯示該時段告訴人有無以電話聯絡他人
    、該聯絡對象之電話號碼、通話時間、通話時所在基地台位
    置等資訊，不能顯示其等通話內容，根本無法證明上開待證
    事實外，上開主張更明顯為被告臆測之詞，該證據亦無調查
    之必要，附此敘明。
二、再者，除上開部分外，其餘本判決所引用被告以外之人於審
    判外之陳述等供述證據之證據能力，被告及檢察官於本院準
    備程序中均表示沒有意見（見本院卷第116頁至第117頁），
    並就全部供述證據或非供述證據等證據方法，均未於言詞辯
    論終結前聲明異議，本院審酌上開供述證據作成時，並無違
    法或不當之情況，另其餘所依憑判斷之非供述證據，亦無證
    據證明係違反法定程序所取得，且均無證明力明顯過低之情
    形，或有其他不得作為證據之情形，復均經本院於審判程序
    中供當事人辯論，被告等之訴訟防禦權，均已受保障，因認
    上開供述證據及非供述證據等證據方法，均適當得為證據，
    應認均有證據能力。
貳、實體部分
一、本院認定犯罪事實所憑證據及認定之理由
    訊據被告固坦承於前揭時地與告訴人有發生肢體接觸，惟矢
    口否認有何傷害犯行，並辯稱：當時因為提案的事情有與告
    訴人對話，他言語上有些不禮貌，且在數提案單之過程中口
    氣很惡劣，之後向我搶我手上的提案單，我用右手推開他，
    他又撲上來搶，兩個人抓著提案單拉扯，我怕他受傷就鬆手
    ，鬆手後用右手直伸虎口托著他的下巴，告訴人這時有掙扎
    ，我也沒有完全壓制，幾秒鐘後我就被其他人拉開，我沒有
    聲請簡易判決處刑書所稱「掐」，即用指甲戳告訴人之行為
    ，我的行為應該也沒有造成告訴人任何傷勢，新竹馬偕醫院
    診斷證明書、病歷及傷勢照片問題很多，那個傷勢位置我是
    壓不住他的，所以不是我造成的，我也沒有傷害他的故意，
    正當防衛有5個要件，公訴人應該要舉出我有哪個要件不符
    合，我沒有犯罪云云。惟查：
　㈠被告於109年6月10日21時許，有至址設新竹縣○○鎮○○路000巷
    00號1樓之環球市社區大廳，參與該社區管理委員會之例會
    會議，並在席間與告訴人發生肢體接觸等節，業據告訴人於
    警詢及本院審理程序中指訴（見新北偵卷第17頁至第20頁、
    第9頁至第12頁，簡上卷第204頁至第209頁）明確，且有現
    場錄影畫面8張、本院111年3月31日當庭勘驗現場錄影檔案
    之勘驗筆錄、勘驗擷圖各1份（見新北偵卷第37頁至第40頁
    ，簡上卷第130頁至第133頁、第137頁至第150頁）在卷可稽
    ，復為被告所不爭執（見簡上卷第133頁至第134頁），是該
    等事實應均堪以認定。從而，本案之爭點厥為被告有無上開
    犯罪事實欄所載之傷害行為？該行為是否有致告訴人受有前
    述頸部挫傷、擦傷之傷勢？被告之行為是否有傷害之故意或
    該當正當防衛之要件？茲將本院心證分述如後。
　㈡被告於前揭時地有以徒手推開告訴人後，伸手卡住告訴人之
    脖子，並將其壓制在會議桌上之行為
　⒈就本案發生之始末，告訴人於警詢、本院審理程序中之證述
    如下：
　①告訴人於警詢中係證稱：我於109年06月10日21時許在新竹縣
    ○○鎮○○路000巷00號1樓的環球市大廳遭該社區的住戶即被告
    掐傷脖子；我們社區下禮拜是區權會，被告有對管委會提出
    16個議案，由於我是該社區的主委，負責這個事項，因為其
    中兩案是重複的，我這邊對他的紀錄為14個議案，而今天被
    告認為是我把其中2個議案吃掉、刻意遺漏，所以當時開會
    時我就拿出提案給被告看，他要求要把提案單帶回去確認，
    可是我們區權會的手冊已經完成，他之前交给我的提案單正
    本為提案證明，我必須要將提案單留存起來，我就拒絕給被
    告提案單的正本，要求被告歸還，但他不願意，我就伸手去
    抓被告手上的提案，要把提案奪回來，他就徒手推了我一下
    ，推完之後就馬上用右手掐住我的脖子，並且把我壓在桌子
    上，當時我有試圖將他推開，但直到旁邊在一同開會的委員
    把他拉開之後，他才放手；因為當下被告動手把我壓制在桌
    上，所以他手中的提案就散落在地上，之後我們人分開後我
    才去把提案撿起來等語（見新北偵卷第18頁至第19頁、第10
    頁至第11頁），並證稱：「（警問：你有無受傷？何處受傷
    ？有無醫院的診斷證明？）答：我有受傷。頸部挫傷、擦傷
    。我新竹馬偕醫院的診斷證明書」等語（見新北偵卷第19頁
    ）。
　②其於本院審理程序中則係證稱：當天晚上是社區例會，我們
    要舉辦當年區權會，要討論議案，而被告提了16個議案，其
    中有2案重複，故我認為實際收到他的提案應為14案，被告
    因此認為我吃他的案子，所以我在當天晚上例會，我就把他
    本人簽名過的提案單正本一一交由被告審視，並說你給我16
    張提案單，但實際有2案重複，他審視完之後，不願意繳回
    正本，原則上提案正本都是管委會做統一管理，所以我要求
    他歸還，他不願歸還，我伸手要去拿回，這個過程中發生爭
    執，印象中他是兩隻手掐住我脖子兩側，並把我壓制在會議
    桌上，當時的監委見狀過去把被告拉開，我不確定是否是現
    場委員報案，但不是我，之後警員來現場處理等語（見簡上
    卷第204頁至第205頁）。
　⒉而被告就此經過，於看過事發時現場錄影畫面後供述如下：
　①被告於警詢中係供稱：我於109年6月10日21時許，有在新竹
    縣○○鎮○○路000巷00號1樓的環球市管委會會場，我坐在告訴
    人背後，他起身轉向我，針對我提案總數16案為何變成14案
    一事說明，說因為有兩案是重複的，才會變成14案，然後就
    當著我的面把那16提案1份1份數出來並交給我，而我不想耽
    誤開會時間，於是回應讓我帶提案回去慢慢仔細看到底問題
    出在哪裡，並準備將提案收進包包，但告訴人不同意，就伸
    手來搶奪並說：「如果你拿回去，所有的16案都將變成無效
    」，但是我沒有理他，繼續將提案準備收進包包内，告訴人
    就再度伸手向我搶奪，因為事發突然，我此時伸出右手推他
    的肚子，但他依然不罷手，於是本人由座椅上起身，使用右
    手抓住他的脖子，將他壓制在會議桌上，時間大約5秒鐘，
    之後因為監委藍冑偉起身由對面迅速到達我的後方，抓住我
    的兩隻上臂，於是我鬆開壓制告訴人等語（見新北偵卷第14
    頁至第15頁）。
　②並於第2次警詢筆錄中就細節部分補充：第1次告訴人突然伸
    手要把我手裡的提案搶回去，我就揮手閃避，趕緊把提案拿
    開不讓他搶走，但是他接著又第2次來搶，我就用1隻手推向
    告訴人的肚子把他推開，之後他又繼續來搶，此時我就起身
    進行正當防衛，伸出右手托住告訴人的下巴，將告訴人壓制
    在會議桌上，並被迫順手將我手中的提案資料丟棄在會議桌
    上，直到監委（藍冑偉）從我的後方抓住我的兩隻上臂後，
    我就鬆開壓制告訴人的手等語（見新北偵卷第23頁）。
　③而於本院準備程序則係供稱：當時因為提案的事情有與告訴
    人對話，他言語上有些不禮貌，過程中我坐在告訴人後面，
    他轉身向我，在數資料的過程中口氣很惡劣，我沒有生氣，
    之後他第1次搶我手上的提案單，我手有在空中晃動1次，第
    2次他又連續搶，所以我就用右手推開他，接著他又撲上來
    搶，我那時候站起來，兩個人抓著提案單拉扯，我用一手抓
    著，另一手因為背著東西沒有使力，對方用一手或兩手我不
    知道，經過拉扯後，16份提案一抓變成一團，我就鬆手，提
    案大概就被他抓去，因為我怕沒鬆手拿著提案他會受傷，鬆
    手後我用右手直伸虎口托著告訴人的下巴，當時告訴人有掙
    扎，我也沒有完全壓制，幾秒鐘後我就被其他人拉開等語（
    見簡上卷第115頁至第116頁）。
　⒊而比對上開告訴人、被告之證述及供述，其等就肢體接觸之
    緣由、發生過程所為之陳述，亦即斯時告訴人係在向被告說
    明其提案事項經認定為14案之原因，告訴人亦有逐一交付各
    該提案單予被告持有，告訴人於拒絕被告得將該等提案單攜
    回後，即伸手欲取回被告手上之各該提案單，被告復以徒手
    推開告訴人，又與告訴人肢體接觸後，將之壓制在會議桌上
    ，直至在場之他人將被告拉開為止等情，上開部分其等之供
    述或證述實均互相合致，有疑義者僅為其等間實際上究有無
    先抓著提案單相互拉扯，被告是係用何種方式壓制告訴人在
    會議桌上而已。
　⒋嗣經本院勘驗現場錄影檔案，除上開雙方合致部分，該勘驗
    結果之內容均得與其等供述或證述相互勾稽，堪認定屬實外
    ，就上開有爭議之部分，勘驗結果內容略以：「播放程式面
    板顯示時間01：22：33許至01：22：57許，告訴人伸手欲拿
    回上開16份文件，然被告先甩動該等文件以閃避告訴人（同
    時告訴人說：…〈難以辨識〉全部、全部、全部），復被告伸
    手推告訴人一把，致告訴人後退一步。【擷圖10至14】隨後
    被告站起來推擠拉扯往其方向靠近之告訴人【擷圖15至16】
    ，於播放程式面板顯示時間01：22：43許起至01：22：50許
    ，二人推擠至長桌旁，被告伸出右手以右手虎口卡住告訴人
    頸部而將告訴人按壓在長桌上（期間被告說：你就是不提、
    你就是不提），嗣經他人將其等分開【擷圖17至25】。復於
    播放程式面板顯示時間01：22：51許起至01：22：57許，告
    訴人將地上之文件撿起【擷圖26至27】」，此均有本院111
    年3月31日當庭勘驗現場錄影檔案之勘驗筆錄、勘驗擷圖各1
    份（見簡上卷第130頁至第133頁、第137頁至第150頁）附卷
    憑參。是依上開勘驗結果及擷圖，可知告訴人伸手欲取回該
    等提案單時，被告確有先甩動該等文件以閃避，復以徒手推
    開告訴人等舉動，隨後並有以右手虎口卡住告訴人頸部而將
    告訴人按壓在長桌上之情甚明。至告訴人於本院審理程序中
    固然係證稱：印象中他是兩隻手掐住我脖子兩側等語，或其
    至新竹馬偕醫院就診時係主訴：被鄰居用雙手掐脖子壓桌面
    等語，此固有告訴人109年6月10日急診病歷（含傷勢照片2
    張）1份（見簡上卷第101頁至第108頁）附卷可參，然其於
    警詢中確有證稱：被告推完之後就馬上用右手掐住我的脖子
    等語，業如前述，核與勘驗之內容即「右手虎口卡住告訴人
    頸部」乙節大致相符，自難以上開恐因記憶有誤所生之供述
    矛盾，遽認其告訴人之證述不可採信。
　⒌又被告於前揭站起後推擠拉扯告訴人之短暫期間，雙方究有
    無先抓著提案單相互拉扯，雖因攝影角度問題，無法清楚辨
    別被告、告訴人當下手部之動作，然衡諸被告先前之供述均
    未提及此一部分，反稱：「之後他又繼續來搶，此時我就起
    身進行正當防衛，伸出右手托住告訴人的下巴，將告訴人壓
    制在會議桌上，並『被迫順手將我手中的提案資料丟棄在會
    議桌上』」等語，顯然非「拉扯提案單時怕告訴人受傷而鬆
    手」，該等供述部分實互有矛盾而不無瑕疵，加以告訴人亦
    未明確證稱有此一情節，當難採信被告此一部分之供述。
　⒍另被告雖有辯稱：係以右手直伸虎口托著告訴人的下巴云云
    或我是托著下巴才能壓住告訴人云云（見簡上卷第189頁、
    第213頁），除業與本案勘驗時所見之情不符外，所謂「托
    著下巴」，應係指以虎口由下往上稍微施力以撐住頭部重量
    而已，觀諸告訴人於被告出手推擠拉扯後，嗣有在被告施力
    之際以背倒向會議桌，並被壓制在該會議桌上之情，考量告
    訴人上開受力之狀況，推斷被告施力方向及大小，此顯非前
    揭所謂「托著下巴」行為所得致，則被告此部分所辯確難採
    信。
　⒎至被告或又辯稱：我沒有聲請簡易判決處刑書所稱「掐」，
    即用指甲戳告訴人之行為云云（見簡上卷第189頁），而本
    院勘驗上開現場錄影畫面，確未見被告以指甲戳告訴人之情
    ，然所謂「掐」之文義，本不僅指以指甲用力截斷或插戳他
    人之舉，於表示「掐脖子」時，更多係指稱以單手或雙手虎
    口向頸部施力之舉動，則被告此部分辯解，顯係刻意採用其
    他文義以迴避自己責任，仍無解其確有以右手虎口卡住告訴
    人頸部而將告訴人壓制在長桌上之舉動。
　⒏從而，被告上開所辯均非可採，被告於前揭時地確有以徒手
    推開告訴人後，伸手卡住告訴人之脖子，並將其壓制在會議
    桌上之行為無訛。
　㈢告訴人所受之頸部挫傷、擦傷當係因被告上開行為所致
　⒈告訴人於被告上開行為後之當日22時9分有至新竹馬偕醫院急
    診就醫，經理學檢查及手機拍照存證後，曾靜雪醫師診斷告
    訴人受有頸部挫傷、擦傷之傷害，並指示給予告訴人冰敷護
    理後，告訴人於109年6月10日23時離開急診等情，此有告訴
    人之新竹馬偕紀念醫院109年6月10日普通診斷證明書、109
    年6月10日急診病歷（含傷勢照片2張）、111年4月20日馬院
    竹急醫乙字第1110004854號函各1份（見新北偵43433號卷第
    31頁，簡上卷第101頁至第108頁、第137頁至第150頁）附卷
    可參，是告訴人於案發後之密切時間，未及70分鐘之際，即
    已前往上開醫院接受診斷、治療及拍照，並經現仍有執業、
    通曉外傷緊急救治之醫師曾靜雪確認受有上開傷勢。
　⒉再觀諸上開急診病歷內之傷勢照片（見簡上卷第103頁），告
    訴人頸部左側靠近鎖骨上方位置，確有明顯破皮、瘀紅之傷
    勢，除可證上開病歷、診斷證明書記載告訴人有「頸部挫傷
    、擦傷之傷害」無誤外，對照上開本院勘驗擷圖編號17至24
    （見簡上卷第145頁至第149頁），上開傷勢核與被告對告訴
    人為上開行為之受力位置，不論係被告直接以右手虎口伸手
    卡住告訴人脖子之位置，或被告以該舉動壓制告訴人於桌面
    時，告訴人脖子與該桌面上物體發生擠壓部分，實大致相仿
    ；又衡以一般常人遭他方以虎口伸手卡住脖子施力並壓制時
    ，多會試圖轉動或扭動脖子以求掙脫，則受害人頸部皮膚當
    可能因行為人手指、虎口之施力，或者因被壓制而與桌面上
    物體接觸，產生摩擦以致破皮、淤紅，況縱非刻意，在受害
    者轉動、扭動脖子之際，亦可能因行為人指甲即在頸部皮膚
    左近，而有遭劃開破皮的可能性，則告訴人上開傷勢之樣態
    ，實與被告前揭行為方式吻合。是以，依告訴人前揭就診距
    被告行為時間之密切，其傷勢位置、樣態與被告之上開行為
    確有合致，當堪以認定告訴人上開傷勢確為被告本案上開行
    為所致。
　⒊而被告雖一再辯稱：這個傷不是我造成的，這個位置我壓不
    住告訴人云云（見簡上卷第213頁），或以答辯狀指出「14
    、在本人進行短暫壓制的過程中，因為容易造成或留下傷痕
    ，只限於或集中在指尖部分，那第103頁呈現了3-4個傷痕，
    有箭頭標示最明顯或傷的最重的那個，要如何想像及解釋，
    它是被我右手的哪隻手指的指尖所造成，形成那樣不合邏輯
    的排列」云云，然行為人以單手虎口朝被害者頸部下方靠近
    鎖骨位置（即頸部之最下方）施力時，相較於身體其他部位
    ，例如被告所稱之下巴，或可能藉由自主抬動或轉頭轉移下
    巴之位置以掙脫行為人之固定，上開部位若未藉手腳抵抗或
    防禦，因關節活動困難，極可能於受力遭受壓制，依一般經
    驗並非不能想像，且實際上告訴人之頸部遭被告以右手虎口
    伸手卡住後，亦確實遭壓制在會議桌上，是被告前揭辯解當
    難採信；又考諸被告以右手虎口伸手卡住告訴人脖子、壓制
    桌面之期間非長，此觀本院上開勘驗筆錄記載被告伸手卡住
    告訴人脖子迄至分開，期間歷時不過7秒自明，則在告訴人
    斯時有意掙脫之狀況下，其頸部摩擦或受力位置僅有局部，
    或有上下左右位移，當屬尋常，是上開傷勢照片所顯示之情
    形，並無被告所稱「不合邏輯的排列」，則此部分辯解當均
    難採信。
　⒋至被告此部分其餘辯解或有利證據、證據調查之聲請，本院
    不採或不予調查之理由
　①被告以書狀指出該病歷所附傷勢照片有「3、照片上衣服的顏
    色及新舊程度，與案發現場所穿的不同」、「6、病歷相片
    上所呈現的傷痕，與本人曾經提供的那張相片不相符合所呈
    現皮膚的年齡，也並不相符合」等缺失，或表示「有拍攝到
    臉部，…，才能當做直接證據」、「馬偕醫院提供的相片，
    可以看到有拍到一點髮邊，跟案發現場錄影告訴人的頭髮長
    度不同」云云（見簡上卷第189頁、第212頁），無非係欲抗
    辯上開至新竹馬偕醫院就診、接受診斷、拍攝傷勢照片者並
    非告訴人本人。然查：
　⑴告訴人於本院審理時已明確具結證稱：警員來現場處理後，
    副所長把我及被告載去二重埔派出所，而該所警員要我先去
    驗傷，他把我載回社區，我回家拿鑰匙後，自己騎機車去新
    竹馬偕就診並驗傷，驗傷完就騎車往二重埔派出所做筆錄，
    我沒有印象我有沒有換過衣服等語（見本院卷第204頁至第2
    05頁），而比對案發時間、告訴人至新竹馬偕醫院就診及離
    開之時間、當日二重埔派出所製作筆錄之時間，各係109年6
    月21日21時許、22時9分許及23時0分、23時8分許，此有新
    竹馬偕醫院急診病歷、告訴人109年6月10日警詢筆錄各1份
    （見簡上卷第101頁，新北偵卷第17頁）附卷可考，其時空
    進程尚與告訴人上開證述內容不悖，自堪信其所述為真，告
    訴人本人確有親至上開醫院就診至明。
　⑵再者，被告上開所指之瑕疵，固有被告110年8月10日答辯狀
    附之告訴人現場錄影畫面擷圖、告訴人傷勢照片各1張為據
    （見竹東簡卷第151頁、第153頁），然新竹馬偕醫院病歷所
    附照片，其人頭髮長度是否與告訴人不符或相符，單以上開
    照片似難評斷，又照片上衣服顏色差異、新舊程度、乃至個
    人之膚質，顯然會受到拍攝鏡頭、照片輸出畫素，甚至拍攝
    該物體時之背景、燈光的影響，是不能以此逕為兩者必然相
    異之認定，至被告提出之上開告訴人傷勢照片，拍攝角度顯
    與上開新竹馬偕醫院病歷所附傷勢照片不同，且該照片之人
    有配戴運動項圈遮住頸部之部分位置，是無從比較兩者呈現
    之傷勢是否確實不同，自難以此逕為有利於被告之認定。
　⑶況進一步考量告訴人委由他人冒用其身分就診，俾以誣告被
    告乙節是否可能為真，衡諸告訴人可能面對之風險，其所須
    付出之成本、效益及現實上實現可能性，不論係將來被發覺
    時恐受追訴處罰，須負擔高額費用方能委請他人為之，甚至
    告訴人於偵查、原審程序中根本未要求與被告和解或提起附
    帶民事訴訟，在現實上亦難想像告訴人於本案發生後未及70
    分之際，即得成功覓得願意為其冒險、知曉其身分資料、且
    持用告訴人之健保卡不會遭人起疑、頸部亦有傷勢之人選，
    是被告上開抗辯是未有明確證據支持下，顯屬其臆測之詞，
    當非可採。
　②再被告又以書狀指明上開新竹馬偕醫院急診病歷有「8、101
    頁上方檢傷護士徐禎遙欄位的最後1行，"皮膚徵象：紅"並
    未特別註明有破皮、瘀血或腫脹，表示沒有擦傷，亦未達到
    挫傷的程度，此與診斷證明書上的擦傷和挫傷的診斷並不相
    符。」、「11、在生命徵象這一行的最後："BP182/86mmHg"
    ，表示才42歲的他，就已經罹患嚴重的高血壓…」、「12、
    在第二欄位"出院衛教"的部分，跟診的護士怎麼會在請示曾
    靜雪醫師後，會建議他到常常需要耗時等候的熱門骨科及胸
    腔內科門診…」、「16、在107頁倒數第二行出現"建議多冰
    敷，抬高傷肢"的詞句，令人混淆不懂的是，沒有腫脹為何
    需要冰敷？以及要如何操作，才能夠使頸部擺出抬高的姿勢
    」等瑕疵，而主張該急診病歷之憑信性甚低，然上開記載，
    不論是檢傷護士徐禎遙登載傷勢內容與曾靜雪醫師判斷者有
    異，或者此次出院衛教登載「建議至骨科、胸腔內科門診」
    、「多冰敷，抬高傷肢」等情，均無特別異狀，蓋檢傷護士
    與醫師之職責及專業有別，而在病患主訴遭他人掐住頸部，
    現診斷有挫傷、擦傷時，告以「多冰敷，抬高傷肢」以降低
    疼痛感，倘出院後有持續疼痛或呼吸困難之情，建議至骨科
    、胸腔內科門診均實屬自然，至告訴人年紀輕輕是否罹有高
    血壓，縱然為上開血壓之可能因素之一，惟根本無法以此評
    斷該病歷登載之憑信性。是以，被告此部分指摘之各該缺失
    ，均不足以動搖上開病歷之憑信性，猶不能以此懷疑檢傷護
    士、診斷醫師之操守，故被告請求傳喚檢傷護士徐禎遙、曾
    靜雪醫師欲請求說明上開事項實或其等檢傷、診斷之經過均
    無必要，應予駁回。
　③至本院勘驗新竹縣政府警察局竹東分局111年4月24日竹縣東
    警偵字第1110006868號函所附密錄器影像（該光碟置於簡上
    卷證物袋），故無法判斷警員當日到場時告訴人之脖子有無
    起訴書所在之傷勢，此有本院111年5月5日勘驗筆錄1份（見
    簡上卷第199頁），然此明顯係因該密錄器未有定格、特寫
    在告訴人脖子部位之畫面，業經本院勘驗在卷，自難以之為
    有利於被告之認定。
　④另被告又請求本院傳喚警員蔡博宇、在場之證人洪婉容、告
    訴人之妻，或要求告訴人自行提供傷勢照片云云（見簡上卷
    第69頁），欲確認告訴人斯時究有無受有上開傷勢（見簡上
    卷第201頁），然上開人等包含告訴人均非醫療專業，對於
    傷勢之檢查及說明，均未較曾靜雪醫師專業，則在告訴人案
    發後旋即就診，且新竹馬偕醫院已製作上開診斷證明書、病
    歷暨拍攝告訴人傷勢照片下，警員蔡博宇、在場之證人洪婉
    容或告訴人之妻，是否會在近距離仔細查看告訴人之頸部，
    甚至告訴人是否會再自行拍攝更多傷勢照片，均非無疑，則
    上開證據調查之聲請是否能證明被告前揭待證事實，確屬有
    疑；甚者，被告為前揭證據調查之聲請，無非係質疑告訴人
    上開經新竹馬偕醫院曾靜雪醫師診斷之上開傷勢，即頸部挫
    傷、擦傷係被告自行造成，然衡諸告訴人就診之時間距案發
    相當密切，被告之行為與上開傷勢位置、樣態吻合，實難認
    係被告於案發後之短時間內所得悉心安排設計、加以構陷，
    遑論該等傷勢非鉅、告訴人於本案偵查迄今均未積極求償，
    則被告上開推想亦純屬臆測，是此部分事實已臻明確，前揭
    證據調查當均無必要。
　⒌從而，被告前揭辯解均難採認，告訴人所受之頸部挫傷、擦
    傷確係因被告上開行為所致。
　㈣本案被告為上開行為係基於傷害之犯意，並未該當正當防衛
    之要件
　⒈被告雖一再主張本案行為構成正當防衛云云（見簡上卷第115
    頁），然所謂正當防衛，係指對於現在不法之侵害，出於防
    衛自己或他人權利之行為而言，此觀刑法第23條前段之規定
    甚明。申言之，不法侵害必須是「現在」。所謂「現在」侵
    害係指直接來臨，正在進行或仍在持續中之侵害，如侵害事
    實業已終結，即無正當防衛可言；又行為係主觀與客觀之綜
    合體，行為人之意思內容，自不能無視其存在。因此，正當
    防衛行為仍需實施防衛行為人有對應現在不法侵害之意思始
    足成立，基於侵害意思而實施之侵害行為或無防衛意思之單
    純侵害行為，均係違法行為，均無成立正當防衛行為之餘地
    。
　⒉經查，被告對告訴人為上開行為前，告訴人原先係在向被告
    說明其提案事項經認定為14案之原因，告訴人亦有逐一交付
    各該提案單予被告，告訴人於拒絕被告得將該等提案單攜回
    後，即有伸手欲取回被告手上之各該提案單等情，固已經本
    院認定如前，然上開提案單在法律上應歸屬何人，告訴人於
    警詢中已明白證稱：被告提出的提案資料是由我帶去會議室
    的，因為我是社區主委，所以社區住戶所提出的提案到最後
    都會送到我手中，以證明住戶有提出這個提案等語（見新北
    偵卷第10頁），所述核與常情不悖，且依告訴人上開交付之
    原因，該等提案單應絕非被告所有，或應由其管領，則告訴
    人在被告拒絕返還後欲伸手取回該等提案單，當已難認係「
    有不法意圖之侵害行為」，至被告當下得否借閱攜回該等提
    案單，或者告訴人斯時有無提供足夠之時間供被告閱覽查看
    ，要屬另一問題，尚不影響告訴人上開行為性質之認定。
　⒊再者，被告見告訴人伸手欲取回其手上之提案單時，係先甩
    動該等文件以閃避告訴人，復以徒手推開告訴人，惟隨後即
    伸出右手以右手虎口卡住告訴人頸部，而將告訴人按壓在長
    桌上，已經本院勘驗如前，是依其為該行為時，全然不顧提
    案單之保有與否，主動朝未具攻擊性之告訴人頸部出手、隨
    後壓制告訴人在會議桌上，則其行為顯難認係基於為保有該
    等提案單之防衛意思，而應屬傷害之犯意，加以被告為前揭
    行為時，亦口說「你就是不提、你就是不提」等語，此亦有
    本院111年3月31日當庭勘驗現場錄影檔案之勘驗筆錄1份（
    見簡上卷第132頁），亦徵其該行為非為防禦告訴人取回該
    等提案單，而係在宣洩告訴人拒絕納入其提案之不滿，更徵
    被告當下確有傷害之故意。
　⒋從而，姑不論告訴人上開取回提案單之行為是否係「現在不
    法侵害」，然被告既非基於防衛之意思，而係基於傷害之犯
    意為前揭行為，其所為自無從該當正當防衛。　
　㈤此外，被告雖又提出環球市社區事務資料、環球市管委會109
    年6月例會會議紀錄、環球市社區管理中心109年2月18日社
    區公告（主旨：109年度區權大會提案單）、區權會手冊節
    本各1份、群組名稱「我們的家-…管委會」通訊軟體LINE群
    組對話紀錄1張、臺灣新竹地方檢察署檢察官109年度偵字第
    14326號不起訴處分書、刑事傳票影本、110年度偵字第61號
    不起訴處分書影本、110年7月16日函影本、臺灣高等檢察署
    110年度上聲議字第6025號處分書影本、110年9月8日陳情書
    、新竹馬偕紀念醫院回覆之電子郵件、新竹縣政府警察局10
    9年8月3日竹縣東警督字第1094300270號書函影本、109年8
    月24日竹縣警督字第1095800454號書函影本、110年8月26日
    陳情書影本、新竹縣政府警察局110年10月15日竹縣警督字
    第1100012023號函影本、110年11月2日竹縣警督字第110580
    0509號函影本各1份、被告與告訴人間之行動電話簡訊紀錄2
    張、告訴人宣傳照片1張（見竹東簡卷第55頁至第87頁、第9
    3頁至第123頁、第131頁至第143頁、簡上卷第27頁至第28頁
    、第29頁、第33頁至第34頁、竹東簡卷第145頁、第89頁至
    第92頁、第125頁、第159頁至第161頁、第163頁、第165頁
    至第167頁、簡上卷第37頁至第39頁、第41頁、竹東簡卷第1
    57頁、第127頁至第129頁）等證據資料，然上開證據資料或
    僅係被告所參與環球市社區事務資料，或被告與告訴人間曾
    有其他刑事案件之訴訟文書，或者其於本案自行向相關機關
    調閱證據、申訴陳情之往來文書，或者告訴人對被告之評論
    或拒絕和解之意見，然均與上開被告被訴傷害犯行構成要件
    事實無涉，均無從執之為有利於被告之認定。
　㈥綜上所述，本案事證明確，被告有前揭傷害犯行，應當堪以
    認定，自應依法論罪科刑。
二、論罪科刑及駁回上訴之理由
  ㈠核被告所為，係犯刑法第277條第1項傷害罪。
  ㈡原審認被告傷害犯行事證明確，並審酌被告僅因與告訴人發
    生爭執，即以徒手抓住告訴人之頸部，將之壓制在會議桌上
    ，致告訴人受有前述傷害，另斟酌被告否認犯行之犯後態度
    及未與告訴人達成和解之情，兼衡其犯罪之動機、目的、手
    段、品行、生活狀況、智識程度為大學畢業等一切情狀，適
    用刑事訴訟法第449條第1項前段、第454條第2項規定逕以簡
    易判決處刑，並量處拘役50日，如易科罰金，以新臺幣（下
    同）1,000元折算1日，核其認事用法尚無重大違誤，被告猶
    執前詞否認犯行提起上訴，經核並無理由，其量刑亦屬妥適
    。從而，被告上訴均無理由，自應均予以駁回。
據上論斷，應依刑事訴訟法第455條之1第1項、第3項、第368 條
，判決如主文。
本案經檢察官林佳穎聲請簡易判決處刑，檢察官劉正祥到庭執行
職務。
中    華    民    國   111    年    5     月    26    日
                      刑事第二庭審判長法  官  楊數盈
                                      法  官  崔恩寧
                                      法  官  江宜穎
以上正本證明與原本無異。
不得上訴。
中    華    民    國   111    年    5     月    26    日
                                      書記官  蕭妙如
附錄本論罪科刑法條：
刑法第277條第1項
傷害人之身體或健康者，處55年以下有期徒刑、拘役或50萬元以
下罰金。